最高法院民事裁定　　　　　　　　　　　　　　　　八十八年度台簡上字第二八號
　　上　訴　人　乙○○
　　訴訟代理人　張慶宗律師
　　被 上訴 人　甲○○
右當事人間請求確認本票債權不存在事件，上訴人對於中華民國八十八年二月二日台
灣南投地方法院第二審判決（八十七年度簡上字第三五號），提起上訴，本院裁定如
左：
    主  文
上訴駁回。
第三審訴訟費用由上訴人負擔。
    理  由
按對於修正前民事訴訟法第四百二十七條第二項簡易訴訟程序之第二審判決，其上訴
利益逾修正前同法第四百六十六條所定之額數者，當事人僅得以其適用法規顯有錯誤
為理由，逕向最高法院提起上訴，且須經原裁判法院許可，而該許可，以訴訟事件所
涉及之法律見解具有原則上之重要性者為限，此觀民事訴訟法第四百三十六條之二第
一項（修正前）、第四百三十六條之三第一項及第二項規定自明。所謂適用法規顯有
錯誤，係指原第二審判決就其取捨證據所確定之事實適用法規顯有錯誤而言，不包括
認定事實不當之情形在內。本件上訴人對於原第二審判決逕向本院提起上訴，固以：
(一)原法院在未經被上訴人證明系爭面額各為新台幣一百萬元之本票五張印文均係伊親
自蓋章之前，即逕謂伊應就系爭本票之真正負舉證責任，有違民事訴訟法第三百五十
八條、最高法院二十八年上字第一○號及四十二年台上字第一七○號判例。(二)原法院
就系爭本票真正既認伊應負舉證責任，卻未善加闡明，致伊未能即時提出新證據，顯
違背民事訴訟法第一百九十九條闡明義務之規定。(三)原第二審判決認定系爭本票五張
均屬真正，其認定事實有違經驗法則等詞為其論據。惟查原法院認定上訴人自承系爭
本票所蓋之印文為真正，上訴人就該本票遭被上訴人盜用等情又不能舉證證明，縱被
上訴人抗辯系爭本票係上訴人向其借款而簽發云云，為上訴人所否認，上訴人仍應就
其主張之事由負舉證之責，上訴人既未能舉證以實其說，則上訴人以系爭本票係偽造
，兩造間無任何簽發本票之基礎原因關係，訴請被上訴人確認系爭本票債權不存在，
即非有據，因而將原第一審所為被上訴人敗訴之判決廢棄，改判駁回上訴人之訴，經
核並無適用法規顯有錯誤之情形。上訴理由所陳各節，僅屬原第二審判決確定事實當
否之問題，要與適用法規是否顯有錯誤無涉。且本件經核亦無所涉及之法律見解，具
有原則上之重要性之情事，上訴人逕向本院提起上訴，不合於民事訴訟法第四百三十
六條之二第一項（修正前）及第四百三十六條之三第二項之規定而不應許可，其上訴
難謂合法。
據上論結，本件上訴為不合法，依民事訴訟法第四百三十六條之五第一項、第九十五
條、第七十八條，裁定如主文。
中      華      民      國    八十八    年      六      月    二十四    日
                              最高法院民事第六庭
                                  審判長法官  朱  錦  娟
                                        法官  蘇  茂  秋
                                        法官  蘇  達  志
                                        法官  顏  南  全
                                        法官  葉  賽  鶯
      右正本證明與原本無異
                                              書  記  官
中      華      民      國    八十八    年      七      月      七      日
